【裁判字號】    99,抗,503
【裁判日期】    991130
【裁判案由】    聲明異議
【裁判全文】
臺灣高等法院臺中分院民事裁定  99年度抗字第503號
抗  告  人  陳宥榛
相  對  人  黃秀梅
上列抗告人與相對人間聲明異議事件，對於民國99年9月21日臺
灣彰化地方法院99年度事聲字第65號裁定，提起抗告，本院裁定
如下：
    主  文
抗告駁回。
抗告訴訟費用由抗告人負擔。
    理  由
一、抗告人異議及抗告意旨略以：查抗告人無力支付訴訟費用，
    向原法院聲請訴訟救助並經原法院裁定准予訴訟救助在案，
    此有原法院97年救字第8號裁定可證，是原法院應免除抗告
    人負擔訴訟費用之義務，爰依法聲明異議，然遭原審裁定駁
    回在案，為此提起抗告。又本件確定界址訴訟（即原審96年
    度彰簡字第47號及96年度簡上字第126號；下簡稱彰簡47號
    、簡上126號或系爭確定界址訴訟），乃屬非財產權訴訟，
    又縱屬財產權訴訟，然據簡上126號確定判決，抗告人上訴
    利益僅2.76平方公尺，以系爭土地公告現值計算，第二審訴
    訟標的價額為32,016元（計算式：2.76116000＝32016）
    ，則第二審裁判費應為1,500元。準此，系爭確定界址訴訟
    第二審裁判費為4,500元、土地測量費27,860元，合計32,36
    0元，扣除抗告人已繳4,500元，尚應補繳27,860元等詞。
二、惟按經准予訴訟救助者，於終局判決確定或訴訟不經裁判而
    終結後，第一審受訴法院應依職權以裁定確定訴訟費用額，
    向應負擔訴訟費用之當事人徵收之，民事訴訟法第114條第1
    項前段定有明文。次按確定之訴訟費用額，應於裁定送達之
    翌日起，加給按法定利率計算之利息，民事訴訟法第91條第
    3項亦定有明文。又按應付利息之債務，其利率未經約定，
    亦無法律可據者，週年利率為百分之五，民法第203條亦定
    有明文。又按所謂財產權訴訟，係指為訴訟標的之權利或法
    律關係，具有財產上之價值而言，如債權、物權、準物權、
    無體財產權、繼承權或受扶養權等屬之。至關於非財產權之
    訴訟，凡無財產價值之人格權及身分權均屬之（吳明軒著民
    事訴訟法上冊第260頁參照）。經查本件經本院調取原法院
    彰化簡易庭96年度彰簡字第47號、96年度簡上字第126號兩
    造間請求確認界址事件及原法院97年度救字第8號聲請訴訟
    救助事件等卷宗，查核結果如下：
  (一)兩造間請求確認界址事件，前經原法院彰化簡易庭96年度彰
    簡字第47號民事判決『確認原告（即抗告人，下同）所有坐
    落彰化縣彰化市○○段第八五九地號土地與被告（即相對人
    ，下同）所有坐落同段第八六０地號土地界址如附圖（指該
    判決之附圖）Ｃ、Ｄ所示二點連線，訴訟費用新台幣參仟元
    由原告負擔二分之一，餘由被告負擔。』，抗告人不服該判
    決後，提起上訴，並向原法院聲請訴訟救助，經原法院以97
    年度救字第8號民事裁定准予訴訟救助，暫免抗告人應預納
    之第二審裁判費及其他應預納之訴訟費用；嗣該確認界址事
    件經原法院於99年4月1日以96年度簡上字第126號民事判決
    駁回抗告人之上訴，第二審訴訟費用由抗告人負擔確定。查
    原審就系爭確定界址訴訟既准予抗告人訴訟救助，則僅暫免
    繳納訴訟費用，並非因此即免除抗告人負擔訴訟費用之義務
    ，是受訴法院於終局判決確定後，依職權以裁定確定訴訟費
    用額，並向負擔訴訟費用之抗告人徵收之，洵屬有據。
  (二)又揆諸上開說明，系爭確定界址訴訟，屬財產權訴訟。又查
    該第二審訴訟標的價額經核定為新台幣（下同）1,650,000
    元，應繳裁判費26,002元、又支出土地測量費用27,860元（
    查該款項係由原法院暫行墊付)，合計為53,862元，扣除抗
    告人於第二審已繳納之裁判費4,500元，其差額為49,362元
    （查原裁定誤書為49,392元），是司法事務官命抗告人應向
    原法院繳納49,362元訴訟費用，並加計年息百分之五計算之
    法定遲廷利息之處分，及原裁定駁回抗告人之異議，於法均
    無不合。
三、綜上，原審駁回抗告人之異議，並無不合。抗告意旨指摘原
    裁定不當，求予廢棄改判，為無理由，應予駁回。
四、本件事證已臻明確，兩造其餘攻擊或防禦方法及所提證據，
    均與本院心證之形成，不生影響，爰不一一再加以論述，併
    此明。
五、依民事訴訟法第四百九十五條之一、第四百四十九條第一項
    、第九十五條、第七十八條，裁定如主文。
中    華    民    國    99    年    11    月    30    日
                民事第一庭    審判長法  官  吳火川
                                    法  官  胡景彬
                                    法  官  陳繼先
以上正本係照原本作成。
再為抗告應以適用法規顯有錯誤為理由。
如提起再抗告者應於裁定送達後10日內向本院提出抗告理由狀（
須按照他造人數附具繕本）並繳納抗告裁判費新臺幣1,000元，
同時委任律師或具有律師資格之關係人為代理人。
                                    書記官  蘇昭文
中    華    民    國    99    年    12    月    1     日
                                                      Ｓ

司法院資訊處製作；財團法人民間司法改革基金會備份。
